臺灣高等法院臺中分院刑事判決　　 93年度上更(一)字第247號
上　訴　人　臺灣南投地方法院檢察署檢察官
被　　　告　癸○○
選任辯護人　李慶松　　律師
　　　　　　蔡瑞麒　　律師
　　　　　　張居德　　律師
被　　　告　辛○○
選任辯護人　周春霖　　律師
被　　　告　庚○○
選任辯護人　陳居亮　　律師
被　　　告　己○○
選任辯護人　劉憲璋　　律師
被　　　告　丁○○
選任辯護人　李宗炎　　律師
被　　　告　壬○○○
選任辯護人　黃呈利　　律師
被　　　告　子○○
指定辯護人　陳端輝　　律師
上列上訴人因被告等貪污治罪條例案件，不服臺灣南投地方法院
90年度訴字第35號中華民國91年1月11日第一審判決（起訴案號
：臺灣南投地方法院檢察署89年度偵字第2235號），提起上訴，
，經判決後，由最高法院發回更審，本院判決如下：
    主  文
上訴駁回。
    理  由
一、公訴意旨略以：被告癸○○為中華電信股份有限公司台灣中
    區分公司（以下簡稱中華電信中區分公司）營建處處長，職
    司營建處業務；被告辛○○、庚○○為中華電信中區分公司
    營建處副工程師，職司建築案件之設計及施工業務，均係依
    據法令從事公務之人員；被告丁○○為高榮營造實業有限公
    司（以下簡稱高榮營造）負責人；被告壬○○○為歐陽實業
    有限公司（以下簡稱歐陽實業）負責人，並為忠穎企業有限
    公司實際負責人；被告子○○為忠穎企業有限公司職員；被
    告己○○為己○○建築師事務所負責人。被告己○○因常受
    託為中華電信中區分公司規畫建築設計，被告丁○○、壬○○○、子○○因承攬中華電信中區分公司工程而與被告癸○○、辛○○、庚○○熟識，於民國八十八年九月二十一日台
    灣中部地區發生大地震後，因中華電信中區分公司所屬南投
    中央機房（以下簡稱南投機房）於地震中受損，影響南投地
    區電信通信之運作，被告癸○○見事屬營建業務有機可趁，
    而立即呈報中華電信總公司派員南下勘查，其明知依政府採
    購法第一百零五條第一項第二款規定：人民之生命、身體、
    健康、財產遭遇緊急危難，需緊急處置之採購事項，得不適
    用本法招標、決標之規定，及依特殊採購招標決標處理辦法
    第六條規定：機關依本法第一百零五條第一項第一款及第二
    款辦理採購之決標，應符合下列原則：以限制性招標方式辦
    理者，除獨家製造、供應或承做者外，以邀請二家以上廠商
    比價為原則；又不及與廠商簽訂契約者，應先有書面、電報
    或傳真協議；又不及與廠商確定契約總價者，應先確定單價
    及工作範圍等規定，竟為規避上開規定，於八十八年九月二
    十九日會同不知情之中華電信公司總公司營建處科長甲○○
    與技師等人前往南投機房勘查後，決定以Ｈ型鋼支撐機房以
    利電信設備之搬運，詎被告癸○○、辛○○、庚○○竟不依
    上開政府採購法及特殊採購招標決標處理辦法之規定，而基
    於共同圖利被告己○○、丁○○、壬○○○、子○○之犯意
    聯絡，由有犯意聯絡之被告丁○○、己○○、壬○○○、子
    ○○以每支Ｈ型鋼新臺幣（下同）七萬元之價格報價（粗估
    為六十餘枝Ｈ型鋼，總金額約五百萬元）予被告癸○○、辛○○、庚○○，被告癸○○再據此撰擬簽呈指定由被告丁○○、壬○○○、子○○承攬支撐工程；被告己○○承攬設計
    規畫，八十八年九月三十日起被告丁○○、壬○○○、子○○即進入機房內施工，並於施工完成後，被告己○○明知其
    未事先繪製設計圖，惟因與被告癸○○、辛○○、庚○○已
    商妥承攬設計規畫工作，而指派事務所內不知情之員工翁麗
    滿至現場依施作完成之支撐工程繪製設計圖交予被告癸○○
    等人，而被告癸○○、辛○○、庚○○亦明知被告己○○所
    繪製之設計圖並非施工前所繪製供施工之依據而係事後補製
    ，仍予以核發設計規畫費用，圖利被告己○○設計監造酬金
    三十五萬六百四十九元之不法利益；被告己○○於上開支撐
    工程完成後，先囑不知情之員工翁麗滿依現場施作情形填具
    估價單送交被告癸○○等人，經翁麗滿估價結果為一百五十
    餘萬元，並交予被告癸○○等人，惟因金額與被告癸○○、
    辛○○、庚○○、丁○○、壬○○○、子○○前已粗估談妥
    之價格不符而遭退回重新製作，八十八年十月十三日被告癸○○邀集辛○○、丁○○、歐楊明東、子○○商談實際施作
    金額，幾經商議後被告癸○○、辛○○、庚○○、丁○○、
    歐楊明東、子○○議定工程款為五百四十萬元，並由被告丁○○、子○○將其填具工程款為五百四十萬元之估價單攜至
    己○○建築師事務所，且為使得標金額低於底價而將工程款
    之金額增加一成左右，而以己○○建築師事務所名義填載估
    價單為五百九十一萬四千一百七十八元後，轉交與被告癸○○、辛○○、庚○○，並於十月十四日（按工程為十月六日
    完工）辦理發包議價，而使原僅須一百餘萬元之工程最後以
    五百三十八萬元完成議價，圖利被告丁○○、歐楊明東、子
    ○○約四百餘萬元之不法利益。因認被告癸○○、辛○○、
    庚○○、己○○、丁○○、壬○○○、子○○等人涉有貪污
    治罪條例第六條第一項第四款之圖利罪嫌云云。
二、公訴人認被告癸○○、辛○○、庚○○、己○○、丁○○、
    壬○○○、子○○等人涉犯貪污治罪條例第六條第一項第四
    款之圖利罪嫌，係以建築師之估價表及公路局、消防局施工
    明細等卷，認本件係先覓妥廠商後再行簽呈發包，底價又係
    數次與被告己○○、丁○○、壬○○○及子○○協議後再行
    訂立，而施工設計圖復係完工後再由被告己○○委由職員至
    現場按現場情形繪製，益證本件係利用形式上合法之手續以
    規避公開招標之規定，加以經請建築師及調閱南投縣消防局
    及公路局之同時期支撐工程，所發包之金額均較被告等所發
    包之金額低約四百餘萬元；及本工程所使用為300Ⅹ300Ⅹ10
    Ⅹ15之Ｈ型鋼，數量為直立樁四十支（含千斤頂四十支），
    斜撐二十支，橫檔九支，共六十九支，依據公平交易委員會
    於九二一震災當時所公告之300Ⅹ300Ⅹ10Ⅹ15之Ｈ型鋼價格
    ，每支新品買斷之價格約為二萬餘元，即以新品承做，亦不
    超過此金額，況本案所使用之Ｈ型鋼係舊品，又是以承租之
    方式訂約，拆除後鋼品仍屬原施做之廠商所有，依一般市價
    而言，其價格約僅新品之三分之一，等於每一支之造價至多
    不超過八千元，但本件之報價直立樁每根為五萬八千元，斜
    撐每支四萬九千六百元，橫檔每支四萬二千七百三十元，已
    高出行情價有八倍之多，益證其圖利之意圖為其論據。
三、訊據被告癸○○、辛○○、庚○○、己○○、丁○○、壬○○○、子○○均否認有何圖利犯行，被告癸○○於原審辯稱
    ：因南投機房在九二一地震受損被判定為危樓，然因南投為
    災區，為使救災工作順利，電信機房須維持運轉，且為搶救
    機房內之電信器材需先以Ｈ型鋼支撐，而搶救工程係依據緊
    急命令後所發佈之規範而為等語，於本院另辯稱：我是臨時
    被通知到現場，我認為工作太危險，太重大，所以我請總公
    司來指導，總公司有指示等語；被告庚○○於原審辯稱：我
    只負責審核等語，於本院另辯稱：我沒有動機，八十八年九
    月二十九日勘驗現場時，係建議長官應放棄搶修該機房，並
    未主張予以搶修，又我職掌為「建築工程」，並不包括與「
    設計」有關之業務，嗣後我亦未參與和「廠商議價」及「委
    託建築師己○○承辦本案設計業務」等語；被告辛○○於原
    審辯稱：我是在八十八年九月二十八日受上級長官指示尋找
    可靠廠商於翌日會同勘查機房等語，於本院另辯稱：謝建築
    師是在發生後的七個月才去看現場，整個完全是不一樣，用
    一零五萬元的估價當時不一樣，不足作為根據等語；被告丁○○於原審辯稱：本件工程價格依施工現場及下游包商壬○○○之報價所定，所以價格合理，並無獲取不法之利益等語
    ，於本院另辯稱：Ｈ型鋼壹支七萬元的價值與當時的物價是
    符合的，並無犯罪動機及圖利犯行等語；被告己○○於原審
    辯稱：當時係在緊急勘災會議中受業主再三拜託才勉強接受
    本件委託，而緊急救災時，為掌握最佳時效，設計監造工作
    流程無法比照平常，但仍盡心力完成，而設計監造酬金依規
    定為百分之七點五，並無圖利之犯意聯絡等語，於本院另辯
    稱：當時是緊急要去協助勘災，緊急會議決定要支撐這個工
    作，整個出發點我沒有企圖心等語；被告壬○○○於原審辯
    稱：本件工程時間緊迫，施工危險性及難度均較高，報價自
    不能以平常論，且是由丁○○向中華電信承包，我僅是下包
    廠商，之前並不認識中華電信之人員，無法有犯意聯絡等語
    ，於本院另辯稱：我只是報價而已，審核程序並無參與，主
    觀上並無與中華電信中區分公司的主管有圖利的犯意等語；
    被告子○○於原審辯稱：我僅是壬○○○所僱用之業務員，
    並無任何權限參與本件招標，自無可能因本件工程而獲利等
    語，於本院另辯稱：因為經大地震，大樓呈現危樓，施工不
    易，所以報價會較高等語。經查：
  　(一)中華電信於八十八年九月二十一日集集大地震發生後，其
    　位在南投縣南投市○○路一六○號五樓中華電信南投機房
      之結構體嚴重受損並傾斜，柱樑裂損，整面牆壁龜裂，內
      外通視，兩座樓梯破碎不堪，電信機械、電力設備完全停
      頓，並由南投縣政府予以張貼紅色危險建物標幟一節，除
      據被告癸○○供述綦詳，並有南投縣南投市公所八十九年
      一月七日八九投市工字第五四八號函一件、現場照片二十
      三幀及照片影本十三張存卷可憑。又中華電信南投機房屬
      於交通部中央氣象局南投國小之地震偵測站偵測範圍，該
      站於九二一時所測得主震強度為六級，且於其後短短一星
      期內，發生二至六級不等之餘震高達數十次之事實，亦有
      本院九十年六月五日公務電話記錄表及交通部中央氣象局
      九十年三月二十九日中象參字第九○○一五二五號函之南
      投地區地震觀測資料一份在卷可考。再依前開南投國小偵
      測站所測得之地震資料顯示，於八十八年九月二十八日下
      午又發生餘震，並因而使南投機房更加損壞傾斜，情況更
      加危急，致施工人員驚慌失措、人心惶惶，員工皆不敢進
      入機房內工作，然因該機房涵蓋之通信範圍甚廣，須維持
      運轉，否則三萬九千門號、全南投縣的長途電路、行動電
      話交換機及涵蓋全縣的線路系統、還有機房內近值四億元
      的電信器材，將會完全停頓等情，亦據被告癸○○供述綦
      詳，核與證人陳瑞雄即中華電信中區分公司經理於原審調
      查時結證之情節相符，復有中華電信中區分公司九十年四
      月九日中綱一字第９０Ｃ７６００１８３號函附之南投機
      房機器名細與產權資料等件在卷可資佐證。參以中華電信
      公司為電信事業，且南投縣為九二一地震中受損最嚴重之
      災區，此為眾所周知之事實，而各種救災工作之進行，通
      信設備肩負重要傳達與溝通之使命，故為進行各種搶救及
      重建工作，通信設施必須確保通暢自無待贅言；從而緊急
      搶救機房內之各項電信器材顯有其急迫性至明。
  　(二)再因發生九二一地震致南投機房受損，而中華電信公司總
    　工程師戊○○於八十八年九月二十四日派駐南投機房後，
      因陸續發生餘震，且於同年九月二十八日又發生規模較大
      之餘震，致南投機房受損情況更為嚴重，經戊○○、被告
      癸○○向中華電信總公司報告後，對於如何保持建物不致
      倒塌，因屬專業，事關重大，而營建處科長甲○○正好當
      日出差返回總公司，經向該公司總經理報告勘災情況後，
      乃派甲○○再度南下，並於當晚由甲○○以電話指示被告
      癸○○施作緊急支撐，且要求中區分公司同仁先聯絡到建
      築師、技師及施作支撐廠商等於隔日上午共同至現場會勘
      ，以決定能否搶救該棟機房設備等事項後；被告癸○○即
      指示負責設計施工業務之被告辛○○尋找可靠之建築師及
      廠商，被告辛○○因此找被告己○○建築師及高榮營造實
      業有限公司協助會勘，因而於翌日即九月廿九日上午甲○○、戊○○、被告己○○建築師、被告丁○○即高榮營造
      與被告丁○○所帶來的協力廠商歐陽公司職員即被告子○○等人，偕同林自強技師（原為中華電信員工）、被告癸○○、辛○○、庚○○等總約十個人在場參與會勘。經會
      勘後，林自強建議以「Ｈ」型鋼補強一至五樓受損柱體為
      可行方案，並在黑板上繪製「示意圖」，就力學原理提出
      施做方式及範圍，初估約需六十支，如此對岌岌可危的機
      房可替代受損柱體，發揮正面效用，且與在場人員商討後
      以此為穩住機房的方案等情，迭據被告癸○○等人供明在
      卷，核與證人陳瑞雄於原審九十年六月二十六日訊問時證
      述：「我們是國營事業，所以是依據政府採購法跟相關命
      令，不管是工程案或是採購案，都是由承辦單位簽報，我
      們公司也有分層負責的辦法，有採購用款授權及處理要點
      ，我們依這個規定，由主管來核定而有一定的程序在辦理
    　。．．．工程款在新台幣二五○○萬元以上，才有簽報我
      這裡來核定，以下的金額由副經理或是處長級就可以核定
    　的。本件的工程案會簽報我這裡來核定，這是因為當時的
      支撐工程，的確有這個必要性、重要性、緊急性。而在八
      十八年九月二十二日有發布重大天然災害搶救重建費用簡
      化會計審計手續要點，依這個規定得授權機關首長來核定
      ，是可用比價或議價，當時是事關緊急，簽報我要同意用
      議價方式辦理，根據．．．我們的分層負責辦法及採購用
      款授權的規定，其餘的應辦手續，就應該由我們的權責主
      管依規定的程序去辦理。九二一地震後南投機房被南投縣
      府判定為危樓，而內部的機器設備有受損，他的通訊涵蓋
      很大的地區，所以通訊應儘快維持暢通，所以在九月二十
      二日由我們總經理召開會議，定出是要在隔壁的土地興建
      一棟新大樓，建設出同樣的交換機及一些設備，把舊大樓
      的用戶，改接過來，這之後就在趕工這些交換設備工程時
      ，在（同月）二十八日時，有五點三的餘震後，而在這指
      揮的郭（金山）總工程師打電話跟我報告，說這個機房，
      又更傾斜了，我們同仁不敢進入工作，．．．後來郭總工
    　程師有通知營建處來查看現場嚴重的程度．．，而總經理
      就有指派甲○○課長下來協助查看，是否有因應的措施，
      蔡（明鎮）處長就應林（廣雄）課長的指示約好建築師、
      技師、營造廠商，還有分公司的相關人員，於九月二十九
      日實地察看，經過討論之後，如再有較大的餘震，這建物
      有倒塌的可能，只好用Ｈ型鋼加以支撐補強，所以他有．
      ．．簽呈給本人看，之後我考慮這工程有此必要性及緊急
      性，我就根據．．．八十八年九月二十二日發布重大天然
      災害搶救重建費用簡化會計審計手續要點而先行批准，可
      用議價方式辦理」等語；證人戊○○於原審九十年七月九
      日訊問時證述：「（我是）中華電信中區分公司協理，九
      二一震災時，我是總公司的總工程師，負責是管理電信機
      械線路，就是公司的電信設備這些工程。九二一之後我們
      總經理決定在南投重建，所以我就奉．．．派，駐紮到南
      投擔任機械電信及機械工程重建的總指揮。我是在九月二
      十四日，就到進駐到這邊來，我一方面是擔任工程進度的
      掌控追蹤，一方面注意進出同仁的安全，地震過後，舊大
      樓的樑柱都受損，所以我天天要進去看看，其受損有無惡
      化。我重建的重點是新大樓的部分，把新機器裝設完成，
      而線路是在外面做，舊大樓有一個測量台，所有的用戶線
      路都會接到那裡做測試，後來改接這部分與這些有密切的
      關係，所以我們人員是新大樓做建設，舊大樓做測試。後
      來九二八那天餘震非常大，我們發現原先的裂縫有加大了
      ，我就打電話聯絡分公司主管業務的協理，而就間接找到
      癸○○處長，當日他在雲林，我在台北跟我總經理報告，
      情況不是很樂觀，後來就想辦法要做支撐的工作，那日傍
      晚，癸○○處長就帶幾位同仁來現場來，本來我們舊大樓
      就已裁定為危樓，是縣府鑑定人員來看有貼紅色的告示，
      之後總公司就由甲○○科長下來做會勘的工作。我們是在
      九月二十九日共同會勘的，我們指揮中心是在新大樓，會
      勘的部分是看每層樓的損害程度。．．．後來有到我這臨
      時的辦公室，是新大樓的五樓，在我那裡的白板畫圖討論
      ，．．．他們都是比較這方面專長的人員在討論。我關切
      只是舊大樓不能讓它垮掉，如果垮了，以後的工程會很困
      難，所以．．．當日他們的搶救計畫是做支撐，我大概知
      道，是他們要用Ｈ型鋼來做支撐的，而施工日期是要儘快
      ，因餘震不斷的來」等語；另於本院九十四年四月十二日
      審理時證稱：「建築師在現場看過之後，曾經到五樓的辦
      公室的白版畫圖，討論以後決定用Ｈ型鋼來支撐，有說施
      工日期要儘量快，當時有無擬請己○○負責設計，因為不
      於我的職責範圍，但是我有看到他們在討論．．．等語（
      見本院卷(二)第二五頁）；證人甲○○於九十年七月九日在
      原審訊問時證述：「（我是）中華電信總公司營建處課長
      ，負責的項目是營建管理。我是（九月）二十六日奉指示
      來分公司處理，而二十七日南下第一次來勘查，因我們總
      公司有成立一個小組，包括網路、機件、營建勘查，我是
      負責營建方面。我主要工作，是勘查災區全部機房的受損
      狀況，而南投機房我有發現其牆與柱均受損厲害，第二天
      回去時，我就跟總經理報告這裡的情況，並說都有員工在
      搶修，總經理為了員工的安全起見，說應要有安全措施，
      他問我是否可行，我回話說理論上是可行，但因為是在斷
      層帶附近，怕會有所變形，總經理為了通訊緊急搶修的急
      迫性，就指示我儘快下來協助達成安全的任務，當晚我就
      聯絡中區分公司的同仁，請他們務必要覓妥建築師、技師
      、專業廠商會同勘查。．．．因南投機房的建築比較特殊
      ，它的載重量是一噸以上，樓高四米半至五米以上，所以
      要做安全措施的話，它的難度比較高，所以當時是我個人
      的意見，（認為）這要找專業廠商來勘查．．．。我是二
      十九日下來與他們會同勘查，廠商的建議是單支從下面垂
      直支撐上去，我們勘查完後，到指揮中心去，大家商討的
      結果，用橫向及斜向的支撐。．．．（當時白板上的搶修
      圖畫）是Ｈ型鋼．．．並做斜撐這樣（的結構為方案）」
      等語；另於本院九十四年四月十二日審理時證稱：「（當
      時機房受損情形如何？）當時我們在八十八年九月二十七
      日到南投機房勘驗，確實損害非常嚴重，有倒塌之虞，因
      為我是作營建工作，我看情況非常糟糕，我將情況報告總
      經理，總經理要我去處理，九月二十九日我就打電話給中
      機要求他們聯絡建築師及相關人員去勘查，目的就是危樓
      是否有搶修的危險性，以及施工的方式」、「（你們在現
      場討論時候，最後決定用Ｈ型鋼來補強受損柱體？）八十
      八年九月二十九日當天勘驗我們就決定用Ｈ型鋼來補強」
      、「（當時有無看到他們用白板討論Ｈ型鋼鋼架？）有的
      」等語（見本院卷(二)第三一、三二頁）。證人林自強於九
      十年七月九日在原審訊問時證述：「（南投機房受損你可
      有參與如何搶修？情形如何？）我是八十一年離開中華電
      信後就從事職業的土木技師，工作區域是台灣省，但我主
      要是在台東縣。我是在九二一地震後即參與義務性的鑑定
      的工作，但我是在九月二十八日到達台中市鑑定工作，第
      二天才分配到草屯，我們做了一個階段以後，我就打電話
      給舊同事就是癸○○問他有什麼問題，他就說南投機房有
      問題，請我這職業技師來幫忙看看，所以我們到達現場時
      是下午一點半，我看了現場後，以我們專業的判斷看，那
      建物是損害非常嚴重，是很危險，當時就跟癸○○、辛○○、庚○○、建築師、甲○○等人討論，．．．我們建議
      說除了垂直支撐以外，仍須做水平支撐及斜撐，因機房比
      一般的房子高，它的危險性很大，所以我們做這樣的建議
      」、「（如何施工，你們是否在那邊有畫圖示明？）我們
      是畫結構解釋一下，我們是希望框型的支撐及斜撐，那圖
      可能是我畫，但其他建築師也有畫的．．．」等語大致相
      符，又被告子○○於八十九年五月十日偵訊時供述：「（
      建築師有沒有去？）．．．下午有人介紹來了一位建築師
      ，彼此交換意見後，在三樓開會，開完會丁○○指示我畫
      草圖，我依據曾承作的搶修支撐工程經驗畫出圖」、「（
      施工及現場圖是你根據你經驗畫的，建築師有無具體指示
      ？）建築師只在草圖大概畫一些，而我在現場開會有提出
      承作經驗，而建築師及業主有作修改．．．」等語（見他
      字卷第三０三頁），堪認八十八年九月二十九日會勘後證
      人林自強在指揮中心白板上繪製「示意圖」時，總公司、
      分公司人員、業主及建築師等人均在場會商討論，其等對
      於搶修方式及範圍均因該示意圖而獲有共識，而被告子○○會後就本件工程繪製之施工草圖，且經建築師及業主修
      改，是前該示意圖及草圖乃因重大災變須立即因應，不待
      建築師製作設計圖情形下所為，是尚難以本件事前未經己○○建築師繪製設計圖而於事後補作，即認被告等有圖利
      己○○建築師意圖。
  　(三)又施工搶修範圍及方法定案後，被告丁○○表示每組Ｈ型
    　鋼要七萬元，當時被告癸○○核算下來，本件搶修工程約
      五百萬元，被告癸○○考量於施工中餘震不斷，嚴重危及
      電信員工進入危樓工作的安全性，乃於隔日即九月三十日
      將前述狀況，及擬委由被告己○○負責設計監造，費用依
      該公司給付標準給付，並委由被告丁○○負責之高榮營造
      承包施做，施做單價則依合理價格及實際施作數量協議計
      算，並粗估工程費用為五百餘萬元等事項，以建簽字第四
      Ｏ九號簽請陳瑞雄核准，並由陳瑞雄依據政府採購法第一
      百零五條第一項第二款、行政院八十八年九月廿二日台八
      十八會授三字第Ｏ九二一九號函頒「重大天然災害搶救復
      建經費簡化會計審計手續處理要點」等規定核准一情，業
      經被告癸○○等人供明在卷，且經證人陳瑞雄證述如前，
      並有前揭簽文一份附卷可證。再被告癸○○經簽奉中華電
      信公司權責首長於九月卅日簽准後，廠商立即於當日下午
      開始進料，被告癸○○亦於十月一日到工地坐鎮及時推動
      搶修進度，施工中總指揮戊○○工程師看到用戶測量台位
      置受損嚴重，該處又屬新舊機房改接最重要之點，萬一倒
      塌，四萬門用戶配線重建至少要一年以上，後果嚴重，故
      又追加一至三層共九支型鋼，經完成後總數量共為六十九
      支，而使新舊機房終能在十月十二日順利改接完成等情，
      並據被告癸○○等人供述明確，核與證人戊○○於九十年
      七月九日於原審訊問時證述：「後來要施工時，我就發現
      舊與新大樓之間有一個逃生梯，這障礙物太多，人員進出
      很頻繁，這有兩根柱子之間沒有支撐，我認為這樣不好，
      如果房子垮了要用逃生梯，這就是致命傷了，所以我就請
      癸○○說靠近逃生梯的部分，應做支撐，這是開始施作後
      ，我才提議的．．．，後來多出的九支，是因我提出這樣
      的建議才增加的」等語相符，並有勘驗筆錄一件附卷可憑
      ，另參以中華電信公司九十年十一月十二日信建二字第九
      ０Ｂ九００一九一二號函所示：「．．．說明三、次查九
      二一集集大地震，本公司通信設施遭受重創，當時餘震不
      斷，危難緊急，為確保災區通信暢通所需及爭取最佳搶救
      時機與顧慮搶修同仁之生命安危，依行政程序授權各分公
      司（所）之首長或其授權人員辦理「九二一大地震」震災
      之緊急處置採購，應遵循政府採購法相關規定及上級指示
      辦理，並經轉發本公司各一級機構辦理。經查本案以議價
      辦理亦在適用之範圍，因而使當時南投災區通信大致保持
      暢通，災區搶救工作得以順利進行，確保人民之生命財產
      及使本公司損害降至最低」等語（見原審卷(二)第一三六至
      一三七頁），可認本件事關緊急，被告癸○○就南投機房
      優先採取立即發包廠商補強施作、簽請權責首長核准以議
      價方式進行本件搶救工程等決定，並無違誤。
  　(四)公訴人雖認中華電信本件搶救工程應依特殊採購招標決標
    　處理辦法第六條規定：機關依本法第一百零五條第一項第
      一款及第二款辦理採購之決標，應符合下列原則：以限制
      性招標方式辦理者，除獨家製造、供應或承做者外，以邀
      請二家以上廠商比價為原則；又不及與廠商簽訂契約者，
      應先有書面、電報或傳真協議；又不及與廠商確定契約總
      價者，應先確定單價及工作範圍等規定云云；然查，按政
      府採購法第二十二條第一項第三款規定：機關辦理公告金
      額以上之採購，遇有不可預見之緊急事故，致無法以公開
      或選擇性招標程序適時辦理，且確有必要者，報經上級機
      關核准，得採限制性招標。同法第一百零五條第一項第二
      款規定：「人民之生命身體健康財產遭遇緊急危難，需緊
      急處置之採購事項，得不適用本法招標、決標之規定」。
      又行政院公共工程委員會八十八年九月二十三日（八八）
      工程企字第八八一四七二五號之函示：「一、前揭集集大
      地震，人民之生命、身體、健康、財產遭遇緊急危難，各
      機關需緊急處置之採購事項，依政府採購法第一百零五條
      第一項第二款規定，得不適用本法招標、決標之規定，改
      依特殊採購招標決標處理辦法第五條及第六條之規定，經
      機關首長或其授權人員核准後緊急辦理之。機關本身財產
      遭遇緊急危難，需緊急處置之採購事項，亦得比照辦理。
      二、各機關於本次地震後，因電力、交通、通訊、能源、
      辦公場所設施損壞或中斷，以公開招標或選擇性招標適時
      辦理採購有困難，且確有必要者，得依政府採購法第二十
      二條第一項第三款規定，採限制性招標之比價或議價方式
      辦理。三、各上級機關為因應所屬（轄）機關辦理本次地
      震後之搶救、緊急復原等工作需要，關於所屬（轄）機關
      依規定須報請上級機關核准、監辦、同意之事項，各上級
      機關得授權所屬（轄）機關通案自行辦理。」其第二項規
      範之對象為特殊事業機構，中華電信屬通訊事業，其設施
      損壞，且當時情況緊急一節，已即如前述，故中華電信得
      依政府採購法第二十二條第一項第三款規定採限制性招標
      辦理；又按「限制性招標」，指不經公告程序，邀請二家
      以上廠商比價或僅邀請一家廠商議價，此為政府採購法第
      十八條第四項所明文；故中華電信本件搶修工程，依前揭
      函示得僅邀請一家廠商以議價方式辦理本件搶救工程已明
      ；況依行政院八十八年九月二十二日台（八十八）會授三
      字第○九二一九號函發布之「重大天然災害搶救復建經費
      簡化會計審計手續處理要點貳、簡化原則：四災區搶救復
      建緊急需要之採購，得不適用政府採購法關於招標、決標
      之規定，各機關得自行以比價或議價方式辦理。」；又中
      華電信於八十八年九月二十三日以信稽一字第８８Ａ１３
      ０１１８１９號函其所屬各一級機構（即各分公司）。據
      上開函所載，其主旨：辦理「九二一大地震」震災之緊急
      處置採購，依政府採購法第一百零五條第一項第二款之規
      定，以「特殊採購招標決標處理辦法」辦理，並依其規定
      作業，請查照。說明：「特殊採購招標決標處理辦法」第
      五條規定有緊急處置必要之核准及本案震災特殊採購之決
      定，授權各分公司及所之首長或其授權人核准之。依前開
      規範可知，中華電信僅邀請高榮營造一家公司以議價方式
      進行本件工程並非無據。又上訴人癸○○係中華電信中區
      分公司營建處處長，依中華電信股份有限公司上開之八十
      八年九月二十三日信稽一字第88A1301819號函，於同年月
      三十日以建簽字第四０九號，就南投中央機房（五層RC造
      ，民國六十二、三年間完工）於九二一地震時受損嚴重，
      在連接的餘震中，情況愈甚，為盡最大可能措施以維護機
      線搶修人員安全，擬採取補強該受損機房之搶修措施，簽
      請鑒核。於說明欄詳敘震災後經會同相關人員勘估後，在
      所擬辦法欄載明：一本緊急補強工程擬由己○○建築師事
      務所負責設計，並派員至工地監視及必要時採取應變措施
      ，並擬委由高榮營造實業有限公司承包施作。二設計、監
      造費用，則依本公司現行給付標準計付。搶修工程施做單
      價，則依合理價格協議計算，並依實做數量核計。三經本
      處粗略估算，補強工程費用（含建築師部分）約需五百餘
      萬元。經中華電信中區分公司副經理廖英一、經理陳瑞雄
      核准後施工，復有上述建簽字第四０九號簽全文影本在卷
      可稽（見他字卷第二三－二六頁）。是本件乃重大災變發
      生時緊急應變下所為決策，各層人員於危難當時未能循以
      正常程序辦理合理議價、比價程序，亦不難想像，則上訴
      人癸○○就中華電信中區分公司所屬南投中央機房，因九
      二一地震中受損，為維護機線搶修人員安全，經會同相關
      人員勘估後，簽擬採取補強該受損機房之搶修措施，所擬
      辦法及粗估費用，既經該公司副經理、經理（首長）核准
      ，尚難認其違背法令。
  　(五)關於本件Ｈ型鋼計價方式及其合理性一節，按本件中華電
    　信南投機房搶修工程，高榮營造公司（丁○○）所報價格
      ，係據被告子○○提供以每支「Ｈ型鋼」六萬元計算，業
      據丁○○於調查時及子○○於偵時證述明確（見他字卷第
      二九三頁背面、第三０三頁背面），而據忠穎企業有限公
      司八十八年九月二十九日報價單說明3.記載：「．．．Ｈ
      鋼租金自支撐完成日起日租期，逾期每日每支以３元計
    　算追加．．．」等語（見他字卷第一六九頁），又依中華
      電信臺灣中區電信分公司八十八年十月十二日建壹簽字第
      四二八號函所示估價明細表備註欄記載：「本次安全支撐
      使用至建築物拆除為止。支撐構材於建築物拆除時，由承
      包商逕行與拆屋單價配合拆除回收，不另計價」等語（參
      本院前審卷(一)第一七０、一七一頁），另被告壬○○○八
      十九年四月十一日調查局訊問時供稱：「（中華電信南投
      中央機房之九二一震災搶修工程需使用之Ｈ型鋼係以承租
      或買斷方式約定？Ｈ型鋼拆除後歸何人所有？）本公司Ｈ
      型鋼安全支撐均是建物本體支撐完成後即由本公司拆回重
      覆使用，本案本公司之報價單上並註明Ｈ型鋼租金自支撐
      完成日起六十日租期，每日每支以三元計算追加，Ｈ型鋼
      拆除係由本公司自行拆除，工程款內已計算入拆除之工資
      ，由於該工程比較特殊，該機房拆除時恐會損及Ｈ型鋼，
      故在報價時已將這些預計損害計入成本內」等語（見他字
      卷第九二頁正反面），及證人即歐陽、忠穎及明東公司之
      會計陳蕙萍於八十九年四月十日調查局訊問時證稱：「（
      歐陽公司承攬前述工程係以承租之方式估價或以買斷之方
      式估價？）應該是以承租施工之標準來估價．．．」等語
      （見他字卷第八四頁），被告癸○○於九十年六月二十六
      日原審審理時供稱：「（這單價分析表如何分列租金及工
      資？）Ｈ型鋼、千斤頂、吊車、堆高機這單價部分就是租
      金，其他是工資，直立樁及斜撐組的報價不一樣，那是難
      易度不一的關係」（原審卷(二)第四二頁）。又證人翁麗滿
      於九十年十二月十日證稱：「（．．．我們的預算書裡面
      ，有夜間加班費、風險搶救費、保險險費及租期日期都沒
      有寫上，所以要我們重新寫上製作更明細後，再送給去，
      我是送給庚○○看」等語（見原審卷第一八一頁）。又於
      九十一年六月二十五日於本院前審證稱：「（．．．是承
      包商說要五百四十萬，．．．當時沒有達成協議，後來處
      長說我夜間施工、Ｈ型鋼的租期沒有寫，要我回去寫詳細
      」、「（庚○○修改工程明細單是否只有你在第一次拿去
      的時候？）應該是改二次，我第一次送是統一造價，沒有
      考慮施工方法，庚○○第一次是改斜撐、橫撐要分開算，
      第二次送過去，承包商在癸○○辦公室認為價格太低，有
      些東西沒有明細清楚，如夜間施工、租界費（期限的意思
      ）」（見本院前審卷第一宗第一一二、一一三頁）等語，
      再參以Ｈ型鋼應係具重複使用性質之高經濟建材，具可回
      收性之特性，而證人陳瑞雄、戊○○於原審復證稱舊大樓
      樑柱受損，須同時建新大樓另裝設新機器等語，及被告辛○○、丁○○於九十年十二月十一日原審審理時亦供稱Ｈ
      型鋼在八十九年的時候就已經收回等語，是本件係以租金
      計算工程款無疑。至丑○○建築師出具之單價分析表所載
      本工程總造價一百零五萬元與本件實付工程款相差甚遠，
      惟稽上開單價分析表所載工程總造價，雖亦以承租施工標
      準鑑價，有該分析表在卷足按（見他字卷第一二０頁），
      惟按丑○○於九二一大地震前、後均未曾為民間或政府機
      關設計監造Ｈ型鋼支撐工程，亦未曾在市場上訪查Ｈ型鋼
      支撐工程之施作價格，其於偵查時提出之估價表中各項單
      價是依據南投縣政府於地震前公布的統一單價，其所為估
      價並未考量九二一地震因素及統一單價上風險費項目沒有
      辦法評估、計算，故改為保險費等情，業據證人丑○○於
      本院證述明確（見本院卷(二)第二二、二三頁），是前開單
      價分析表，尚難據為不利被告等之證據。
    (六)又九二一地震發生後，全國各地多處建物受創嚴重，物價
      波動劇烈，而Ｈ型鋼的價格飆漲，市場行情混亂一情，迭
      據被告癸○○等供述在卷，且依卷附之台灣營建研究院出
      版之營建物價第十四、十五輯在卷可知，九二一地震前每
      組Ｈ型鋼的價格，約一萬元，地震發生後，因震災後受損
      建築支撐補強有其迫切性，行情跳漲至三－六萬元，故被
      告等人所稱當時Ｈ型鋼的價格市場混亂一情，並非無據。
      至證人陳介山即英捷營造有限公司的負責人於原審九十年
      九月七日調查時雖證述：「（你公司是否有在九二一地震
      之後，承包南投縣消防局的重建工程？）有的。．．．南
      投縣消防局的Ｃ棟大樓因地震之後，其樑柱都有損害，我
      們認為恐有傾倒之虞，所以我們建議以Ｈ型鋼來暫時支撐
      以防止災害再發生。．．．Ｃ棟有六個地方，我們用Ｈ型
      鋼支撐，只讓那地方不要發生危險而已，所以我們只做結
      構補強。我們用的Ｈ型鋼是三五○乘三五○的規格。．．
      ．後來我們是向德賜開發公司以每組含施工成本為二二○○○元承租，一開始他們的報價是三萬多元，但因這公司
      是我們熟識的協力廠商，又當時資金有困難，所以與跟他
      們議價多次，才是這價格。．．．（你們向南投消防局的
      報價是多少？）是每組二七八一○元」等語，而堪認其Ｈ
      型鋼之報價比本件搶救工程所使用之Ｈ型鋼報價為低；然
      其亦證述：「當時的Ｈ型鋼的價格，市場相當混亂，當時
      有人報價到五五○○○元」等語；且經本院提示中華電信
      南投機房受損建物照片後，證人陳介山亦表示：「一般的
      Ｈ型鋼都是在一樓，如果在樓上的話，施工的難度就更高
      ，所以這危險性與困難度是超過一般性，而如果又是在地
      震二星期內施工的話，其風險還蠻高的，因當時還有餘震
      ，又我們要替工人辦保險，我認為五八○○○元，也不為
      不無理由」（見原審卷(二)第九一及九二頁）等語。參以證
      人甲○○於原審九十年七月九日訊問時亦證述：「南投機
      房搶修的危險性及施工有相當的困難度，機房每平方公尺
      有一噸以上的載重量及它的高度較高，．．．機房的破壞
      很嚴重，危險性也相當高」等語；及證人林自強於原審九
      十年七月九日訊問時亦證述：「（勘查後發現南投）舊機
      房是已震壞，是很危險的建物，我進去都很害怕，那機房
      是密閉的，要跑是沒有辦法跑的，非常恐怖危險。．．．
      ．柱子是Ｘ形的破壞，整個牆壁可看到外面，坦白說，這
      裡面應不該再工作了，這建物餘震來時是很危險，隨時可
      能會倒塌的」等語；證人戊○○於原審九十年七月九日訊
      問時復證述：「當時就新、舊大樓之間就有二二○左右的
      人在進出工作，南投機房為了通訊設備能通暢，就有人員
      在維修著。．．．當時機房的牆壁可看透外面的光線，而
      二十八日的餘震發生，就更明顯了，最嚴重的就是靠馬路
      這邊，而往裡面走，其樑柱也有損壞，牆壁有剝落，而壓
      到機器設備，我在這裡期間，都有餘震發生，當日餘震來
      時，有外包廠商的工人十幾個人跑了出來，而且馬上打包
      回台北去，我們同仁沒有這樣做，後來我就打電話去外包
      廠商，他們有再派新的人員來」等語；證人乙○○於本院
      九十四年四月十二日證述：「我在九二一地震二點半時到
      場，看到水泥快掉落，鋼筋也快掉下來，損害非常嚴重，
      長度五十米，寬度二十米」、「每次餘震都會搖動，聲音
      非常恐怖，是「咧咧」的聲音很大，受損的情形是裂開，
      比第一次的損失更嚴重」等語（見本院卷第二八、二九頁
      ），可知南投消防局重建工程與本件搶救工程其時間上急
      迫性、受損情況及施工難易度均有不同，另參以本件工程
      範圍為一至五樓，廠商報價不同實屬事理之當然，此外並
      有南投縣消防局八十九年四月十一日（八九）投消指字第
      ○一四六二號函送之該局辦理九二一地震後發包Ｈ型鋼支
      撐工程相關之簽辦單、估價單、設計圖及照片等件在卷可
      證，公訴人遽以中華電信Ｈ型鋼支撐工程之報價較南投消
      防局Ｈ型鋼支撐發包之報價為高，即認被告癸○○、辛○○、庚○○有圖利廠商之意圖，亦有不當。再公訴人認本
      工程所使用為3003001015之Ｈ型鋼，數量為直立樁
      四十支（含千斤頂四十支），斜撐二十支，橫檔九支，共
      六十九支，依據公平交易委員會於九二一震災當時所公告
      之3003001015之Ｈ型鋼價格，每支新品買斷之價格
      約為二萬餘元，即以新品承做，亦不超過此金額，況本案
      所使用之Ｈ型鋼係舊品，又是以承租之方式訂約，拆除後
      鋼品仍屬原施做之廠商所有，依一般市價而言，其價格約
      僅新品之三分之一，等於每一支之造價至多不超過八千元
      云云；惟查，公訴人所憑之公平交易委員會之價格為材料
      價，並非組立價，即其並不包括工資及其他施作成本；又
      Ｈ型鋼支撐價格並不因其規格、新舊而有所不同一情，已
      據證人陳介山證述在卷；故公訴人據以估算本件工程合理
      報價之依據，已屬錯誤；況Ｈ型鋼支撐之行情，當時市場
      價格混亂，每支報價五、六萬元已非新聞，而中華電信本
      件搶救工程之急迫性，廠商以每支Ｈ型鋼直立樁報價五萬
      八千元，斜撐每支四萬九千六百元，橫檔每支四萬二千七
      百三十元，有卷附之估價明細表等件可考，足證被告丁○○之報價係在當時行情範圍內，可認被告癸○○、辛○○
      、庚○○等人並無圖利他人之情事，公訴人未能考量本件
      Ｈ型鋼支撐工程施工係在九二一地震後大環境，因市場供
      需失衡，價格並無法以平常論，且以錯誤之計算基礎估算
      出錯誤的合理報價，並進而以之為被告癸○○等人圖利廠
      商之論據，其論據錯誤，而無足採為不利被告等人之證據
      亦明。
    (七)再關於本件工程造價一節，雖證人甲○○於本院審理時證
      稱：於八十八年九月二十九日當日僅參與決定用Ｈ型鋼來
      補強，並未參與Ｈ型鋼之數量及價格之討論，因按照規定
      五千萬元以下要由分公司處理等語（見本院卷(二)第三二頁
      ），證人戊○○於本院審理時證稱：「當時我看到他們有
      在白板上畫Ｈ型鋼的價格，至於有無討論數量我不清楚」
      等語（見本院卷(二)第二六頁）。惟依（一）被告癸○○於
      調查站時供稱：伊簽文時需先報所需經費，故在南投新機
      房時討論時有問丁○○工程款若干，丁○○與子○○討論
      後，稱工程約需六十支，每枝約七、八萬元，當時粗略估
      算本件工程約五百餘萬元，九月三十日簽准後，廠商立即
      於當日下午開始進料（同前他字卷第二四七頁反面、二七
      八頁正面）；於偵查中稱在現場有討論，而且預估需六十
      支，因為很搶市，一支要七、八萬元，是跟丁○○帶來的
      廠商大家在討論，我算了一下六Ｘ八＝四十八，再加其他
      費用，算了一下初估五百萬元（同前他字卷第三一九頁反
      面）；（二）被告己○○於調查站亦坦稱南投機房搶修會
      勘時（即八十八年九月二十九日）即已決定工程造價要五
      百多萬元左右、係口頭提到（同前他字卷第二六八頁正面
      第三、四行、二七○頁反面最後一行）；（三）被告庚○○亦坦稱：八十九年九月二十九日勘察後，癸○○、甲○○、辛○○及己○○、丁○○及子○○於現場討論，協議
      ：一、採Ｈ型鋼支撐搶修。二、工程款約五百多萬元，當
      天下午伊即依癸○○指示立即簽辦公文內容「因南投機房
      搶修工程緊急，須與具有該工程技術之高榮營造公司進行
      議價等作業，且須即刻進行工程施作，所需工程款約五百
      萬多元，癸○○看過簽呈後認不符其指示內容，就將伊簽
      辦之公文撕毀自行簽辦公文，又八十八年九月二十三日癸○○於赴南投機房勘察後，以電話向總公司口頭報告搶修
      工程款須五百多萬元等語（同前他字卷第二七五頁正面；
      其於檢察官訊問：當天（指二十九日會勘時）有沒有討論
      到價格？亦答覆稱：五百多萬左右在調整，是丁○○向處
      長講五百萬元左右（他字卷第三○八頁正面）；（四）被
      告辛○○於偵查中，就檢察官訊以：有無決定價格？亦答
      稱：（二十九日）回程途中，子○○估算係五百多萬元（
      同前他字卷第三一四頁正面）；（五）被告丁○○於調查
      站亦供稱：伊與中華電信人員、子○○等人勘驗現場，依
      子○○估算之四百餘萬元，加上管理費等等，報價五五０
      餘萬元（同前他字卷第二九四頁反面）；（六）參以被告
      癸○○於九月三十日之簽文中也記載：「搶修工程施做單
      價，依合理價格協議計算並依實做數量核計，依本處精略
      估算補強工程費用（含建築師部分）約需五百餘萬元」之
      字句；（七）被告壬○○○、子○○一致供稱當時其等報
      四百多元給丁○○，丁○○再以自己之價格去報，價格是
      壬○○○決定由子○○傳達，與其餘被告所稱之五百餘萬
      元相近（八十九年度偵字第二二三五號偵卷第一一八頁、
      原審卷(二)第十二頁）；被告癸○○於偵查中又陳稱五百萬
      左右係子○○在車上講的（同前二二三五號偵卷第一二二
      頁）；是由各被告之前開供詞及癸○○簽文內容互核以觀
      ，足見在二十九日當天，包括南投機房之相關承辦人員即
      被告癸○○、辛○○、庚○○與建築師己○○、業主包括
      被告丁○○、壬○○○及子○○等人，就本件工程即已達
      成初估約需六十餘支，工程造價至少五百萬元左右之認識
      與默契。是尚難以被告等未在高榮營造公司施作及委託己○○設計前與之訂立書面，而於事後補作契約書，即否定
      其等先前議價之形式。
  　(八)另被告癸○○將本件搶修工程委託被告己○○負責設計監
    　造，且於十月一日南投機房大量進料並開始施工後，被告
      癸○○親自坐鎮工地以利趕工，且由被告己○○派翁麗滿
      駐地監工，直至十月五日支撐工程繼續施工中，翁麗滿每
      天均至現場監工，十月六日支撐工程完工後至十月八日間
      ，翁麗滿即曾預送總價為五百餘萬元之估價表給被告庚○○，然因被告庚○○認估價過高，將之刪減為四百多萬元
      後交還翁麗滿帶回修改，並由翁麗滿再將四百多萬元之估
      價單交給庚○○，再經被告癸○○查閱翁麗滿第二次所送
      之估價單後，由被告癸○○指示翁麗滿增加施工風險等成
      本，並做其他之修正後，於十月八日（週五）當天下午接
      近下班時分，翁麗滿將己○○建築師事務所函、施工圖及
      價額五百九十一萬四千一百七十八元之估價明細表送至中
      華電信中區分公司。而被告庚○○於簽收該函文後，由於
      奉指派須於八十八年十月十一日至八十八年十月十三日支
      援行政院公共工程委員會至災區進行受損房屋鑑定工作，
      隨即於八十八年十月八日當天將原件逕交被告辛○○。被
      告辛○○乃於十月十一日擬函給予己○○建築師事務所，
      促請其速將設計圖說、估價明細表及底價送至該公司，被
      告辛○○並於八十八年十月十二日，將己○○建築師事務
      所送估價明細表之價額，核減為五百四十九萬七千八百元
      ，並以之為底價簽請被告癸○○及副經理廖英一鑒核（後
      經中華電信中區分公司工程底價審核小組核定底價為五百
      四十萬元），並簽請長官核派議價監標人員、驗收主驗人
      員及監驗人員。八十八年十月十四日上午九時三十分左右
      ，中華電信中區分公司就本件支撐工程進行議價，由癸○○處長主持，監辦人員則有中區分公司稽核室之黃錦生稽
      核以及會計處之李正寬科長，同時在場者尚有副工程師辛○○、建築師己○○、高榮營造丁○○等人，議價結果為
      五百三十八萬元。同日十四時三十分左右，李正寬、黃錦
      生、謝元和、辛○○等主驗、監驗、協驗人員，會同翁麗
      滿、丁○○就本件支撐工程進行驗收，此有己○○建築師
      事務所八十八年十月八日八八松建師字第二二九號函及隨
      函檢送正式之搶修工程施工圖及底價五百九十一萬四千一
      百七十八元之估價明細表一式五份、中華電信中區分公司
      申請派車單、中華電信中區分公司八十八年十月十一日中
      建字第88B9001182 號函、建壹字第四二八號簽、建壹字
      第四三二號簽、臺灣中區電信分公司營建工程議價紀錄、
      估價明細表、中華電信中區分公司營建工程驗收紀錄等在
      卷可稽，故證人翁麗滿於八十九年四月十二日調查站中證
      稱：「第一次即為八十八年十月八日前述送件，該次估價
      為四五０萬元左右，但遭庚○○退回，我乃第二次於八十
      八年十月十一日前往中華電信庚○○處，庚○○乃將估價
      明細表退回，並以鉛筆在表上更改單價明細，將總價改為
      五四０餘萬元，我乃拿回改成庚○○所改動之數目後，並
      於八十八年十月十二日第三次送交於庚○○」（八十九年
      度他字第二五六號偵查卷第一九四頁反面）云云；於八十
      九年六月十二日調查站中證稱：「我三次前往中華電信中
      區分公司送件均是直接送給庚○○，我第一次送件在八十
      八年十月八日．．．隔一、二天，庚○○要我到他辦公室
      ．．．要我拿回去依照他所修改的內容另行謄寫。（問：
      庚○○修改的內容為何？）答：庚○○主要修改的部分是
      每一支Ｈ型鋼的造價改為新台幣（下同）六萬元．．．。
      （問：庚○○於此次（第一次）修改時在總價部分有無修
      改？）答：有的，詳細的數字我已記不清楚，但大約是四
      百多萬元，此部分與我八十九年四月十二日之筆錄內容有
      異，不過此次之數額係我仔細回想後所得之結果，應該較
      合理也較正確。我第二次送件大約是在八十八年十月十日
      或十一日這其中一天．．．（第三次送件）八十八年十月
      十三日．．．決議總工程款仍維持為五百四十萬元，我遂
      依據此一決議．．．將估價明細表之總額提高約一成，訂
      為五百九十餘萬元，並於八十八年十月十三日下午將定案
      之估價明細表送交庚○○。」（法務部調查局台中市調查
      站南投中央機房安全支撐搶修工程不法案調查筆錄）云云
      ，就送件由被告庚○○收受之日期，明顯因混淆而與事實
      不符（因被告庚○○於八十八年十月十一日至十三日出差
      ），而證人翁麗滿就其三次送件之工程估價金額部分，於
      八十九年八月二十八日檢察官訊問時，業已證稱：「丁○○廠商有送估價單來，我就參考估價單，調整金額，再送
      中華電信」、「（問：這次金額多少？）答：大概五百萬
      左右。（問：之前在調查站供述是四百多萬？）答：當時
      我接受偵訊，把順序搞錯了。當時有送去中華電信，第一
      次價額五百萬，庚○○用鉛筆在估價單更改每支六萬，合
      計共四百多萬．．．」等語（八十九年度偵字第二二三五
      號偵查卷第五十二頁）﹔於原審九十年十二月十一日審理
      時證稱：「（你第一次送估價單金額估算大概是多少？）
      大概是五百萬左右。」、「（你之前估算為何是四百萬左
      右？）那是我順序搞錯，因第一次去調查站我很緊張，而
      心情又很不好，而這事情經過半年了，我想不起來，而調
      查站人員又很兇，所以把順序有攪亂掉了。第一次報價大
      約是伍佰萬左右，然後送給庚○○審閱後，他看了就說，
      我們安全支撐是以框架式加斜撐，他說要用橫式比較好施
      作，所以這價錢應該不一樣，因直立比較難，當時他把估
      價的明細表殺低並修改，他把直立斜撐衡檔的分開算，單
      價分析表分開算，是為更清楚，價錢總價大約是四百多萬
      元。當時我把每種Ｈ型鋼估價都算是一樣，我沒有想到那
      麼多。當時圖也不很齊全，庚○○有叫我們補一些較詳細
      的圖。」、「（你第二次送件的金額是多少？）是以庚○○的價錢是四百多萬元去送的，我們是馬上改好，隔日就
      送過去了。確定日期我不記得，改好就送過去交給庚○○
      的。之後丁○○是先去做、因他的廠商要跟他請款，所以
      他就急著問我，預算書送得怎樣了，我大約跟他說，價錢
      有再調整過，他就說價格太低了，他沒有辦法給付給廠商
      ，他就約我們到營建處去講他的意見。這日期我不記得了
      。當時現場有癸○○、辛○○、丁○○、子○○、還有我
      。起先我們在處長室外面談，之後處長聽到我們的聲音太
      大了，所以叫我們進去他的辦公室談。」、「（為何在調
      查站的筆錄，說你是接到庚○○的電話，通知你隔日到癸○○的辦公室去談估價的事情？）那是事務所的人接到電
      話，之後跟我說的，我不確定是誰，叫我去找庚○○，因
      這事情都是他在處理的，我去時丁○○在場，之後子○○
      才到，丁○○說這價錢太低了，他說廠商他就要給他多少
      錢了，他自己有請工人拆除門，這樣他要虧錢了，他就說
      要五百五十萬元，他說有一些風險，要有保險費，我記得
      第一天他們有十一、二個人施工後，就說不做了，第二天
      就全部換人，他們說寧願保命，也不賺這種風險的錢，當
      時一至四樓的柱子都暴開了。丁○○說他還可以接受最低
      的價錢是到五四○萬元。」、「（當時癸○○有說跟公司
      報價是伍佰萬，包括建築師的設計費，所以在那裡討價還
      價的？）有的。」、「（庚○○有無參與討價還價內？）
      沒有。辛○○有在場，他沒有說什麼，他們認為廠商能四
      百多萬就做，那是最好的。我們的預算書裡面，有夜間加
      班費、風險搶救費、保險費及租期日期都沒有寫上，所以
      要我們重新寫上製作更明細後，再送給去，我是送給庚○○看。」、「（後來你們有提高一成，以五九一萬元報價
      ，這是何意？）這應該說，當時被問得是很疲勞轟炸了，
      所以這寫法是順序有顛倒。這工程廠商堅持要五四○萬，
      又還有一些要填寫更明細清楚，然後我就回來改一改，這
      確實蠻危險的，所以去做的人也是要冒著生命危險去施作
      ，所以我就寫成五九一萬元。」等語，將其原先在調查站
      中所述之送件金額加以更正，故證人翁麗滿在調查站中所
      為不利被告庚○○等人之陳述，尚無從採為不利被告等人
      認定之證據。
  　(九)又證人翁麗滿於八十九年四月十二日調查站中證稱：「前
    　述工程完工後，我自行依據當時物價進行．．．估價，總
      估價款為一百五十萬元左右，但經我陳閱給己○○後，己○○向我表示估價太低，要我重新估價」（八十九年度他
      字第二五六號偵查卷第一九三頁）等語﹔於八十九年六月
      十二日調查站中證稱：「（問：庚○○修改的內容為何？
      ）答：庚○○主要修改的部分是每一支Ｈ型鋼的造價改為
      新台幣（下同）六萬元．．．。（問：庚○○於此次（第
      一次）修改時在總價部分有無修改？）答：有的，詳細的
      數字我已記不清楚，但大約是四百多萬元」（法務部調查
      局台中市調查站南投中央機房安全支撐搶修工程不法案調
      查筆錄）等語；於八十九年八月二十八日檢察官訊問時證
      稱：「估價時，我是以地下室施工支撐去計算，但建築師
      對我估價，我是以地下室開挖支撐的價額提高二倍計算，
      乃一百五十萬，但我與建築師討論，他認為太低，他說，
      他哥哥在南投做工字樑二丈就十六萬。（後來）丁○○廠
      商有送估價單來，我就參考估價單調整金額，再送中華電
    　信。（這次金額）大概五百萬左右。．．．庚○○用鉛筆
      在估價單更改每支六萬．．．（問：你第一次預估價格一
      支多少？）答：一支七萬．．．」（八十九年度偵字第二
      二三五號偵查卷第五十二頁）等語﹔於本院前審九十年十
      二月十一日審理時證稱：「之前沒有發生過這麼大的地震
      ，我製作預算書，都是依照以前的工作經驗，參考地下室
      有用到Ｈ型鋼來做支撐的價格，再把這價格乘以二倍來估
      算的，因為沒有資訊可以參考地震後安全支撐價格是多少
      ，所以大概把那項目抓出來估算而已，後來丁○○剛好有
      送估價單過來，讓我參考，所以我再把那價錢一五○萬再
      更改。」、「（當天在場談論的價錢，結論是如何？）因
      有些明細還要列舉進去，而價格丁○○一定要五四○萬元
      ，處長也是沒有說什麼，後來也是沒有結論。」等語，若
      被告等間已議妥每支Ｈ型鋼報價七萬元，被告庚○○則無
      擅自將證人翁麗滿之報價刪減為每支六萬元之理，且證人
      翁麗滿估價一百五十餘萬元之結果並未送出，而僅在己○○建築師事務所內討論後更正，另被告癸○○等人在八十
      八年十月十三日之會議中亦無任何結論，故公訴人認定被
      告癸○○、辛○○、庚○○與丁○○、己○○、壬○○○
      、子○○約定以每支Ｈ型鋼七萬元之價格報價﹔證人翁麗
      滿係將估價結果一百五十餘萬元交予被告癸○○等人，及
      八十八年十月十三日被告癸○○、辛○○、庚○○、丁○○、歐楊明東、子○○議定工程款為五百四十萬元等情，
      均屬無據，並不可採。
  　(十)查被告癸○○將本件搶修工程委託被告己○○負責設計監
    　造，使其依實做項目、數量及相關費用，以合理單價綜合
      分析製作工程預算書交中華電信公司，以便計算工程款。
      中華電信接到建築師所擬預算書後，由各級人員加以審核
      ，之後再由營建處密封送請公司審查小組（成員有政風處
      、會計處、稽核室等單位）審查，並奉權責首長核定後，
      完成底價製作。中華電信接獲工程底價後，簽請首長核派
      ，由會計處、稽核室派員監議，並在監議人員監視下與廠
      商達成協議後，以總價五百三十八萬元議價成立，此有中
      華電信中區分公司八十八年十月十一日中建字第88B90011
      82號函、建壹字第四二八號簽、建壹字第四三二號簽、臺
      灣中區電信分公司營建工程議價紀錄、估價明細表、中華
      電信中區分公司營建工程驗收紀錄等在卷可稽，其過程至
      為嚴謹，並非被告癸○○等人可擅自決定，故公訴人認定
      被告等人係利用形式上合法之手續以規避公開招標之規定
      ，亦屬無據。
四、綜上所述，本案公訴人所提出之上開各項證據資料，固堪認
    被告癸○○、辛○○、庚○○等在本件搶修工程中，為搶救
    電信財產，確保通訊之正常，而有便宜行事之事實，惟並無
    證據證明其等間有何行賄及收受賄賂之情，尚無從證明被告
    癸○○、辛○○、庚○○等有圖利承包商之犯意。此外，復
    查無其他積極確切證據足證彼等確有違反貪污治罪條例之犯
    行，則原審以被告癸○○、辛○○、庚○○等人無罪之諭知
    ，及被告己○○、丁○○、壬○○○、子○○亦無成立共同
    正犯之可能，自亦應為無罪之諭知，並無不合。檢察官上訴
    意旨認被告等未依正常程序發包，接受報價復高出市價數倍
    ，顯有圖利意圖云云，並無理由，應予駁回。又查卷附「中
    文決標公告資料」內，雖載明本件工程之決標日期為八十八
    年九月三十日，惟此核與臺灣中區電信分公司營建工程議價
    紀錄之議價日期為八十八年十月十四日不符，顯係誤載，附
    此說明。
五、至公訴人以被告癸○○、己○○涉犯瀆職案件而移送本院併
    辦部分（九十年度偵字第七五二號），經查與本案起訴部分
    為同一犯罪事實，本院自得一併審理，附此說明。
據上論斷，應依刑事訴訟法第三百六十八條，判決如主文。
本案經檢察官丙○○到庭執行職務。
中    華    民    國  　94    年    10    月    11    日
　　　　　　　 刑事第四庭  審判長法　官　洪　耀　宗
                                 法　官　劉　登　俊
　　　　　　　　　　　　　　　　 法　官　陳　欣　安
上列正本證明與原本無異。
檢察官得上訴。
如不服本判決應於收受送達後十日內向本院提出上訴書狀，其未
敘述上訴之理由者並得於提起上訴後十日內向本院補提理由書（
均須按他造當事人之人數附繕本）。
                                 書記官　阮　正　枝
中　　華　　民　　國　　94　　年　　10　　月　　12　　日
　　　　　　　　　　　　　　　　　　　　　　　　　　　Ｆ
